【裁判字號】    97,易,1256
【裁判日期】    971112
【裁判案由】    違反保護令罪等
【裁判全文】
臺灣士林地方法院刑事判決              97年度易字第1256號
公  訴  人  臺灣士林地方法院檢察署檢察官
被      告  甲○○
指定辯護人  本院公設辯護人  林龍輝
上列被告因違反保護令罪等案件，經檢察官提起公訴（97年度偵
字第7736號），被告於本院審理程序中就被訴之事實為有罪之陳
述，經合議庭裁定改由受命法官獨任依簡式審判程序審理並判決
如下：
    主  文
甲○○違反法院依家庭暴力防治法第十四條第一項所為禁止對被
害人實施精神上不法侵害之行為及對被害人為騷擾行為之裁定，
累犯，處有期徒刑柒月；又漏逸煤氣，致生公共危險，累犯，處
有期徒刑陸月；應執行有期徒刑壹年。
    事  實
一、甲○○前於民國95年間因違反保護令案件，經本院以95年度
    易字第1116號判決處有期徒刑9 月確定，於96年4 月26日執
    行完畢。詎仍不知悔改，與丁○○為母子，二人具有家庭暴
    力防治法第3 條第2 款及第3 款之家庭成員關係，甲○○前
    因出言咒罵丁○○之家庭暴力行為，業經丁○○聲請由本院
    於97年4 月8 日核發97年度家護字第52號通常保護令，裁定
    甲○○不得對丁○○實施身體上或精神上不法侵害之行為，
    亦不得對於丁○○為騷擾之行為，該通常保護令之有效期間
    為10個月。詎甲○○明知上開保護令之內容，竟仍基於違反
    上開保護令之犯意，於該保護令有效期間內之97年6 月9 日
    凌晨0 時許，在臺北市○○區○○街79巷15號5 樓住處客廳
    ，不讓其子丙○○睡覺，丁○○為此制止甲○○之際，甲○○竟以「哭爸」、「幹你老母」（臺語）等穢語辱罵丁○○
    ，以此方式對丁○○實施精神上不法之侵害及騷擾，嗣甲○○因上開家庭糾紛情緒不佳，竟以行動電話聯絡其女吳玉珊
    表明欲自殺後，復另基於恐嚇、漏逸煤氣致生公共危險之犯
    意，以「你太囂張的話就讓你同歸於盡」、「太囂張的話我
    要開瓦斯同歸於盡」（臺語）等語恫嚇丁○○，並打開其住
    處廚房內瓦斯筒開關，致煤氣外洩，充塞屋內，致生爆炸及
    使他人誤吸中毒之公共危險，而使丁○○心生畏懼，致生危
    害於生命安全，嗣經丙○○制止甲○○，甲○○始關閉瓦斯
    筒開關，並由丁○○報警處理，員警乃於同日凌晨0 時51分
    許在上址逮捕甲○○，始悉上情。
二、案經臺北市政府警察局大同分局報告臺灣士林地方法院檢察
    署檢察官偵查起訴。
    理  由
一、本件被告甲○○所犯為家庭暴力防治法第61條、刑法第305
    條、第177 條第1 項之罪，核屬刑事訴訟法第273 條之1 第
    1 項所定死刑、無期徒刑、最輕本刑為3 年以上有期徒刑以
    外之罪，亦非高等法院管轄之第一審案件，而被告於本院行
    審理程序中就被訴事實為有罪之陳述，經告知被告簡式審判
    程序之旨並聽取當事人意見後，本院合議庭裁定由受命法官
    獨任進行簡式審判程序，是本件之證據調查，依刑事訴訟法
    第273 條之2 規定，不受同法第159 條第1 項、第161 條之
    2 、第161 條之3 、第163 條之1 及第164 條至第170 條規
    定之限制，合先敘明。
二、上揭犯罪事實，業據被告於本院審理時坦承不諱，核與證人
    即被告之母丁○○於警詢、偵查及本院審理時中證述：因被
    告當天在罵其子丙○○，伊走出房間，叫被告不要再罵時，
    被告就罵伊「幹你娘」、「哭爸」，之後被告打電話給其女
    吳玉珊表示想要自殺，講完電話之後就罵伊「太囂張的話我
    要開瓦斯同歸於盡」等語，伊當時聽到感覺很害怕，然後被
    告就去開家中20公升的瓦斯筒，瓦斯「碰」一聲漏逸出來，
    味道很臭，丙○○當時馬上跑出房間制止被告，後來被告才
    把瓦斯關掉，伊在被告開瓦斯時就跑出去打電話報警，之後
    警察就來了等語（見偵查卷第18頁至第19頁、第51頁至第52
    頁、本院卷第88頁至第94頁），證人即被告之子丙○○於本
    院審理中證述當天在客廳被告不讓伊去睡覺，丁○○叫伊去
    睡覺，被告就開始罵丁○○，用臺語罵很難聽、內容為「幹
    你娘」、「哭爸」等語，被告罵的時候，伊還一直勸其不要
    罵那麼難聽，之後被告有用臺語對丁○○說「太囂張的話我
    要開瓦斯同歸於盡」，然後被告就走去開瓦斯，因為那桶瓦
    斯筒全新沒有開過，打開的時候「碰」一聲很大聲，伊衝過
    去拉被告的手阻止，後來被告自己把瓦斯關掉，當時鄰居也
    有報警之經過等情（見本院卷第73頁至第82頁），以及證人
    即被告之女乙○○於本院審理中證稱：97年6 月9 日半夜，
    伊睡覺時聽到被告和丙○○在吵架，伊走到客廳，當時被告
    、丙○○都在客廳，丁○○在門口，有聽到被告用臺語罵丁○○「哭爸」、「幹你娘」，也有用臺語對丁○○說「太囂
    張的話就要讓你同歸於盡」，後來有聞到廚房傳來瓦斯味等
    語（見本院卷第83頁至88頁）等情均大致相符，復有本院97
    年度家護字第52號裁定影本1 份、臺北市政府警察局大同分
    局受理各類案件紀錄表2 紙在卷可憑（見偵卷第8 頁、本院
    卷第111 頁至第112 頁），綜合該等事證參互以析，堪認被
    告任意性自白與事實相符，是本件事證明確，應予依法論科
    。
三、按家庭暴力防治法所稱「家庭暴力」，謂家庭成員間實施身
    體或精神上不法侵害之行為；所稱「騷擾」，謂任何打擾、
    警告、嘲弄或辱罵他人之言語、動作或製造使人心生畏怖情
    境之行為，該法第2 條第1 款、第3 款定有明文。查被告以
    「哭爸」、「幹你老母」等穢語辱罵丁○○，當已構成對丁○○精神上不法侵害及騷擾之行為。次按刑法上所謂恐嚇，
    祇須行為人以足以使人心生畏怖之情事告知他人即為已足，
    其通知危害之方法並無限制，凡一切以直接之言語、舉動，
    或其他足使被害人理解其意義之方法或暗示其如不從將加危
    害，而使被害人心生畏怖者，均應包括在內。而該言語或舉
    動是否足以使他人生畏怖心，應依社會一般觀念衡量之，如
    行為人之言語、舉動，依社會一般觀念，均認係惡害之通知
    ，而足以使人生畏怖心時，即可認屬恐嚇（最高法院22年度
    上字第1310號判例、73年度臺上字第1933號判決、84年度臺
    上字第813 號判決參照），被告以「你太囂張的話就讓你同
    歸於盡」、「太囂張的話我要開瓦斯同歸於盡」（臺語）等
    語，並打開其住處廚房內瓦斯筒開關之方式，恫嚇被害人丁○○，顯係以加害生命之事對其恐嚇，衡諸社會一般觀念，
    此種言詞及行為足令一般人感覺生命安全受威脅，並達足使
    人心生畏怖之程度，自足生危害於被害人丁○○之生命安全
    。又煤氣中含有一氧化碳，吸入過量將導致人畜窒息，且煤
    氣為易燃物，遇微火即得引燃，巨量甚至引致爆炸，足以危
    害公眾生命、身體、財產之安全，而致生公共危險，此為眾
    所週知，被告因細故竟打開瓦斯桶開關使煤氣漏逸外洩，使
    瓦斯煤氣瀰漫屋內，倘驟遇火星將有引燃煤氣爆炸之可能，
    堪認被告所為，足致公共危險。核被告所為，係犯家庭暴力
    防治法第61條第1 款、第2 款之違反保護令罪、刑法第17 7
    條第1 項之漏逸氣體致生公共危險罪及同法第305 條之恐嚇
    危害安全罪，被告一行為違反一保護令所禁止之二款行為，
    就違反保護令罪部分，乃實質上一罪，只論以一違反保護令
    罪，另被告恫嚇並打開瓦斯筒開關之一行為，同時觸犯刑法
    第305 條、第177 條第1 項，乃一行為觸犯數罪名，屬想像
    競合犯，依刑法第55條規定，應從一重之刑法第177 條第1
    項之漏逸氣體致生公共危險論處。被告所犯上開違反保護令
    罪、漏逸氣體致生公共危險罪，犯意各別，行為互殊，應予
    分論併罰。公訴人雖未就被告漏逸氣體致生公共危險之犯行
    起訴，惟此部分犯行與已起訴部分之恐嚇危害安全罪，有想
    像競合犯之裁判上一罪關係，為起訴效力所及，本院自得併
    予審理。又被告前於95年間因違反保護令案件，經本院以95
    年度易字第1116號判決處有期徒刑9 月確定，於96年4 月26
    日執行完畢，有臺灣高等法院被告前案紀錄表1 份附卷為憑
    ，其於5 年內故意再犯本件有期徒刑以上之罪，為累犯，應
    依刑法第47條第1 項規定，均加重其刑。至於被告經本院職
    權送精神鑑定後，其結果顯示被告經本院以95年度易字第11
    16號判決施以監護之保安處分後，對於其本身控制能力已有
    改善，且被告並無任何智能障礙之情形，情緒上亦無明顯身
    心狀況，是被告行為當時並無「行為時因精神障礙或其他心
    智缺陷，致不能辨識其行為違法或欠缺依其辨識而行為之能
    力」，或「行為時因前項之原因，致其辨識行為違法或依其
    辨識而行為之能力，顯著減低」之情形，有行政院國軍退除
    役官兵輔導委員會臺北榮民總醫院97年8 月19日北總精第09
    70016799號函暨精神狀況鑑定書在卷可憑（見本院卷第30頁
    至第32頁），是本件被告精神狀態尚屬正常，自無刑法第19
    條第1 項、第2 項減輕其刑規定之適用，附此敘明。爰審酌
    被告屢次對家庭成員施以家庭暴力之生活狀況，本件僅因被
    害人出面制止被告管教其子，竟口出惡言騷擾被害人，復以
    威脅同歸於盡、開瓦斯之方式恫嚇被害人，而其漏逸煤氣之
    行為亦嚴重危及公共安全，惟犯罪後猶能坦承犯行，態度尚
    佳等一切情狀，分別量處如主文所示之刑，並定其應執行之
    刑，以示警懲。
據上論斷，應依刑事訴訟法第273 條之1 第1 項、第299 條第1
項前段，家庭暴力防治法第61條第1 款、第2 款，刑法第11條前
段、第177 條第1 項、第305 條、第55條、第47條第1 項、第51
條第5 款，刑法施行法第1 條之1 ，判決如主文。
本案經檢察官王巧玲到庭執行職務
中    華    民    國    97    年    11    月    12    日
                  刑事第二庭法  官  劉育琳
以上正本證明與原本無異。
如不服本判決應於收受判決後10日內向本院提出上訴書狀，並應
敘述具體理由；其未敘述上訴理由者，應於上訴期間屆滿後20日
內向本院補提理由書 (均須按他造當事人之人數附繕本)「 切勿
逕送上級法院」。
                            書記官  陳淑琪
中    華    民    國    97    年    11    月    12    日
附錄本案論罪科刑法條之依據：
家庭暴力防治法第61條
違反法院依第 14 條第 1 項、第 16 條第 3 項所為之下列裁定
者，為本法所稱違反保護令罪，處 3 年以下有期徒刑、拘役或
科或併科新臺幣 10 萬元以下罰金：
一、禁止實施家庭暴力。
二、禁止騷擾、接觸、跟蹤、通話、通信或其他非必要之聯絡行
為。
三、遷出住居所。
四、遠離住居所、工作場所、學校或其他特定場所。
五、完成加害人處遇計畫。
中華民國刑法第177條第1 項
（漏逸或間隔氣體罪）
漏逸或間隔蒸氣、電氣、煤氣或其他氣體，致生公共危險者，處
 3 年以下有期徒刑、拘役或 3 百元以下罰金。
中華民國刑法第305條
（恐嚇危害安全罪）
以加害生命、身體、自由、名譽、財產之事，恐嚇他人致生危害
於安全者，處 2 年以下有期徒刑、拘役或 3 百元以下罰金。


司法院資訊處製作；財團法人民間司法改革基金會備份。
